臺灣高雄地方法院民事裁定　九十一年度簡抗字第十九號
　　抗　告　人　甲○○
　　相　對　人　長谷建設股份有限公司
　　法定代理人　鍾正光
右當事人間請求給付票款事件，抗告人對於民國九十一年一月二十九日本院鳳山簡易
庭八十九年度鳳簡字第一一一二號第一審裁定提起抗告，本院裁定如左：
    主      文
抗告駁回。
抗告費用由抗告人負擔。
    理      由
一、按「民事訴訟法第一百三十八條所規定之寄存送達，限於不能依同法第一百三十
    六條及第一百三十七條規定行送達者，始得為之，設其送達之處所，雖原為應受
    送達人之住居所、事務所或營業所而實際上已變更者，該原住居所、事務所或營
    業所，即非應為送達之處所，自不得於該原處所為寄存送達。又依第一百三十八
    條之規定為寄存送達，除須將應送達之文書寄存送達地之自治或警察機關外，並
    須製作送達通知書，記明寄存文書之處所，黏貼於應受送達人住居所、事務所或
    營業所門首，俾應受送達人知悉寄存之事實，前往領取，二者缺一均不能謂為合
    法之送達。」最高法院六十四年度台抗字第四八一號判例定有明文。再按「抗告
    法院認抗告為無理由者，應為駁回抗告之裁定。」民事訴訟法第四百九十二條第
    一項亦定有明文。
二、本件抗告意旨略以：按民事訴訟法第一百三十八條規定寄存送達之要件：(1)限於
    不能依同法第一百三十六條及第一百三十七條規定行送達者。(2)須將應送達之文
    書寄存送達地之自治或警察機關。(3)並須製作送達通知書，記明寄存文書之處所
    ，黏貼於應受送達人住居所、事務所或營業所門首，俾應受送達人知悉寄存之事
    實，前往領取，二者缺一均不可。(4)依最高法院八十五年度台抗字第一五一號裁
    定意旨，寄存送達應於應受送達人實際領取該文書時始生送達效力。經查，依本
    件卷內資料，似未對抗告人之處所為送達及補充送達即逕對抗告人寄存送達，應
    不生送達之效力。且依原審法院發文予高雄縣警察局仁武分局，請該分局查明八
    十九年十二月十一日及九十年二月一日送達抗告人之文書，是否有製作送達通知
    書黏貼於應受送達人住居門首，並檢附相關資料為憑，詎高雄縣警察局仁武分局
    竟回稱：「是法院交由郵局機關送達」，是本件係交由郵局寄存送達，惟郵局並
    非自治或警察機關，自不得寄存送達。而依原審法院發文予南區郵政管理局查詢
    投遞人員是否有製作送達通知書，記明寄存文書之處所，黏貼於應受送達人住居
    所門首，而南區郵政管理局未檢附任何證明即稱「投遞人員確實遵照郵政機關送
    達訴訟文書實施辦法有關寄存送達規定辦理」云云，顯屬無據，自不生送達效力
    。退步言之，寄存送達應於應受送達人實際領取該文書時始生送達效力，而本件
    抗告人並未領取送達文書，仍未生送達效力。綜上，原審法院之八十九年度鳳簡
    字第一一一二號判決並未合法送達抗告人，原審法院未加詳查即以抗告人提起上
    訴已逾法定上訴期間裁定駁回，自有不當。爰請求廢棄該裁定云云。
三、本件原審法院以八十九年度鳳簡字第一一一二號裁定駁回上訴裁定之理由，係以
    原審判決已合法送達而抗告人提起上訴已逾二十日之法定期間。經查，原審法院
    送達抗告人原審判決之日期為九十年二月一日，且未獲會晤本人亦無受領文書之
    同居人或受僱人，並已將該判決寄存於高雄縣警察局仁武分局仁武派出所，有送
    達證書一紙附於原審卷內可查，且經送達機關南區郵政管理局回覆本院函稱：「
    說明：二、前述郵件經投遞二次無法妥投，依規定寄存於貴分局仁武派出所，並
    填製郵務送達通知書一份，黏貼於受達人住居所門首。」有該局九十年八月二十
    三日支00000000-00四號函一紙附於原審卷足憑。但抗告人提起上訴
    係於九十年六月八日，有本院收狀戳附於抗告人上訴狀可按，是抗告人提起上訴
    顯已逾二十日之上訴期間。準此，抗告人主張依本件卷內資料，似未對抗告人之
    處所為送達及補充送達即逕對抗告人寄存送達，應不生送達之效力云云，即無可
    採。再抗告人主張原審法院發文予高雄縣警察局仁武分局，請該分局查明八十九
    年十二月十一日及九十年二月一日送達抗告人之文書，是否有製作送達通知書黏
    貼於應受送達人住居門首，並檢附相關資料為憑，經高雄縣警察局仁武分局竟回
    稱：「是法院交由郵局機關送達」，是本件係交由郵局寄存送達，惟郵局並非自
    治或警察機關，自不得寄存送達云云。惟查，訴訟文書送達機關本即為郵局，至
    於自治或警察機關則為受寄存文書之機關。而高雄縣警察局仁武分局九十年七月
    二十四日仁警刑字一二００八號函附交辦單中所指之「是法院交由郵局機關送達
    」係指郵局為法院訴訟文書之送達機關，而高雄縣警察局仁武分局仁武派出所則
    為受寄存文書之機關，與寄存送達之規定並無不合，是抗告人前開主張顯有不當
    。又經原審法院函南區郵政管理局查詢投遞人員是否有製作送達通知書，記明寄
    存文書之處所，黏貼於應受送達人住居所門首，而南區郵政管理局回函稱：「說
    明：二、前述郵件經投遞二次無法妥投，依規定寄存於貴分局仁武派出所，並填
    製郵務送達通知書一份，黏貼於受達人住居所門首。」有該局九十年八月二十三
    日支00000000-00四號函一紙附於原審卷足憑，且與本院送達證書記
    載亦相符。故抗告人空言主張「南區郵政管理局未檢附任何證明即稱『投遞人員
    確實遵照郵政機關送達訴訟文書實施辦法有關寄存送達規定辦理』云云，顯屬無
    據，自不生送達效力。」等語，而未提出具體證據，故其前開主張並無理由。另
    查，寄存送達只須製作送達通知書，記明寄存文書之處所，黏貼於應受送達人住
    居所、事務所或營業所門首，俾應受送達人知悉寄存之事實，前往領取，即生效
    力，並不以應受送達人實際領取該文書時始生送達效力。抗告人所引之最高法院
    八十五年度台抗字第一五一號裁定係指「應受送達人之住居所、事務所或營業所
    ，而實際上已變更者」，應以應受送達人實際領取該訴訟文書時發生送達之效力
    。而本件抗告人之住所為高雄縣仁武鄉○○街一０二巷三十弄九號，有戶籍謄本
    一紙在原審卷足憑，並未變更，是前開最高法院裁定意旨顯與本件情形不同，自
    不得援用。故本件抗告人即使未領取原審判決，仍已生送達效力。綜上，原審法
    院以原審判決已合法送達而抗告人逾期提出上訴而以上訴不合法裁定駁回，於法
    洵無違誤，抗告意旨指摘原裁定不當，求予廢棄，並無理由，應予以駁回。
四、依民事訴訟法第四百三十六條之一、第四百九十二條第一項、第九十五條、第七
    十八條，裁定如主文。
中　　　華　　　民　　　國　　　九十一　　年　　 四 　　月　　 三十 　　日
                              臺灣高雄地方法院民事庭
~B審判長法官
~B法　　　官
~B法　　　官
右為正本係照原本作成。
不得抗告。
~B法院書記官　謝群育
中　　　華　　　民　　　國　　　九十一　　年　　 四 　　月　 　三十 　　日
